臺灣宜蘭地方法院交通事件裁定　　　　　 96年度交聲字第8號
移送　機關　交通部公路總局臺北區監理所宜蘭監理站
異　議　人　福山貨運有限公司
代　表　人　丙○○
上列受處分人因違反道路交通管理處罰條例案件，對於交通部公
路總局臺北區監理所宜蘭監理站中華民國95年12月15日所為之宜
監字第裁43-Q00000000號裁決處分，聲明異議，本院裁定如下：
    主  文
異議駁回。
    理  由
一、原處分機關係以：異議人即受處分人福山貨運有限公司所僱
    用之駕駛人甲○○於民國95年10月16日9時5分，駕駛車牌號
    碼543-AK號營業貨運曳引車，行經宜蘭縣頭城鎮石城稽查站
    ，因裝載土方未依規定使用專用車輛，經宜蘭縣警察局礁溪
    分局大里派出所警員製單舉發。嗣經原處分機關於95年12月
    15日，依道路交通管理條例第29條之1第1項規定，裁處新臺
    幣（下同）40,000元罰鍰。
二、異議意旨略以：於95年10月16日9時5分，車牌號碼543-AK號
    營業貨運曳引車係承運再興泰企業有限公司之貨運，所裝載
    貨物為矽砂，故本案所裝載之物既屬礦業第3條所列之礦，
    自勿庸使用專用車輛裝載，為此聲明異議，請求撤銷原處分
    等語。
三、按裝載砂石、土方未依規定使用專用車輛或其專用車廂未合
    於規定或變更車廂者，處汽車所有人40,000元以上80,000元
    以下罰鍰，並當場禁止通行，道路交通管理處罰條例第29條
    之1第1項定有明文。次按土石，指礦業法第3條所列各礦以
    外之土、砂、礫及石等天然資源，土石採取法第4條第1款定
    有明文。又礦業法所稱之礦，為下列各礦：金礦、銀礦、銅
    礦、鐵礦、錫礦、鉛礦、銻礦、鎳礦、鈷礦、鋅礦、鋁礦、
    汞礦、鉍礦、鉬礦、鉑礦、銥礦、鉻礦、鈾礦、鐳礦、鎢礦
    、錳礦、釩礦、鉀礦、釷礦、鋯礦、鈦礦、鍶礦、硫磺礦及
    硫化鐵、磷礦、砒礦、水晶、石棉、雲母、石膏、鹽礦、明
    礬石、金剛石、天然鹼、重晶石、鈉硝石、芒硝、硼砂、石
    墨、綠柱石、螢石、火粘土、滑石、長石、瓷土、大理石及
    方解石、鎂礦及白雲石、煤炭、石油及油頁岩、天然氣、寶
    石及玉、琢磨沙、顏料石、石灰石、蛇紋石、矽砂、其他經
    行政院指定之礦，礦業法第3條第1項亦定有明文。
四、經查：
（一）證人乙○○即宜蘭縣警察局礁溪分局大里派出所警員於本
      院訊問時證述：「我擔任取締交通違規迄今14年，包括取
      締裝載砂石土方未依規定使用專用車輛及車廂。本件違規
      案件是我取締的，當時有照相採證，外運砂石要進入宜蘭
      縣內的話，源頭業者會提供開採的原料樣本到石城稽查站
      ，稽查站有原料樣本，現在尚留存，該原料樣本與我所取
      締本件違規載運的黏土相同，因我有看過原料樣本，當時
      我有爬到車斗拍照採證，從目視即可知裝載物為土方。取
      締當時駕駛人有出示三聯單，三聯單上所記載載運的物品
      為黏土。我可以確認所拍攝的黏土照片即為車牌號碼543-
      AK所載的貨物。我能確認所提供咸臨有限公司土質B4樣品
      、德石土石方資源推置場土質B4（黏土）樣品與本件取締
      照片違規車輛所裝載的物品相同。」等語（見本院卷第24
      頁至第26頁）。證人甲○○於本院訊問時證述：「我於95
      年10月16日在福山貨運有限公司任職，擔任駕駛。本件舉
      發違反道路交通事件通知單簽收人是我本人。幸福水泥股
      份有限公司東澳廠送（收）貨單記載車牌號碼543-AK之貨
      單，該貨物是我於95年10月16日載送到該公司，單據上寫
      黏土。證人乙○○所庭呈照片2幀是我為警取締時所運載
      的貨物。」等語（見本院卷第21頁至第23頁、第25頁至第
      26頁）。並有幸福水泥股份有限公司東澳廠送（收）貨單
      影本1紙、採證照片2幀（見本院卷第31頁、第32頁）及證
      人乙○○所提供之咸臨有限公司土質B4樣品、德石土石方
      資源推置場土質B4（黏土）樣品各1份在卷足憑。而經本
      院目視比對該照片車廂內之物品，核與上開樣本相符，嗣
      本院囑託經濟部礦務局鑑定上開樣本究為礦或土方，經該
      局化鑑結果為非屬礦業法所列之礦，係屬土石採取法所稱
      之土石，此有該局96年3月19日礦局輔二字第09600006158
      0號函暨礦物檢驗報告表1份在卷可參（見本院卷第41頁至
      第44頁）。可證於95年10月16日9時5分，車牌號碼543-AK
      號營業貨運曳引車，行經宜蘭縣頭城鎮石城稽查站時，所
      裝載之貨物確為土方。異議人仍辯稱：當時裝載之貨物為
      矽砂等語，自不足採。
（二）又車牌號碼543-AK號營業貨運曳引車，於95年10月16日9
      時5分時，其當時所牽引之98-KV號營業半拖車非砂石專用
      車，此有交通部公路總局臺北區監理所宜蘭監理站96年3
      月9日北監宜字第0960001839號函及所附拖車新領牌登記
      書1份在卷可參（見本院卷第38頁至第40頁）。可證異議
      人所僱用之駕駛人甲○○於95年10月16日9時5分，駕駛車
      牌號碼543-AK號營業貨運曳引車，行經宜蘭縣頭城鎮石城
      稽查站，確有裝載土方未依規定使用專用車輛之違規事實
      。
（三）至於異議人固提出再興泰企業有限公司所出具之證明書1
      紙，其上記載於95年10月16日車牌號碼543-AK號營業貨運
      曳引車所裝載貨物為矽砂等語（見本院卷第5頁），惟本
      件取締時，上開車輛係裝載土方，已如前述，況該公司並
      非專業之鑑定機構，究難以此遽為有利於異議人之認定。
（四）綜上證據，異議人仍執前詞置辯，顯然不足採信。異議人
      既然有上開違規之事實，原處分機關據以援引道路交通管
      理管理處罰條例第29條之1第1項規定，裁處罰鍰40,000元
      ，於法並無不當，本件異議為無理由，應予駁回。
五、據上論斷，應依道路交通管理處罰條例第87條第2項、道路
    交通案件處理辦法第19條，裁定如主文。
中　　華　　民　　國　　96　　年　　5　　月　　4  　　日
                       交通法庭  法  官  蘇錦秀
以上正本證明與原本無異。
如不服本裁定，應於裁定送達後5日內向本院提出抗告狀。（需
附繕本）
                                 書記官　葉瑩庭
中　　華　　民　　國　　96　　年　　5　　月　　4  　　日
